【裁判字號】    98,上易,2722
【裁判日期】    981120
【裁判案由】    竊盜等
【裁判全文】
臺灣高等法院刑事判決                98年度上易字第2722號
上  訴  人
即  被  告  丙○○
上列上訴人因竊盜案件，不服臺灣宜蘭地方法院九十八年度易字
第一號，中華民國九十八年九月二日第一審判決（起訴案號：臺
灣宜蘭地方法院檢察署九十七年度偵字第三六一一、三六一二、
四七九四號），提起上訴，本院判決如下：
    主  文
上訴駁回。
    理  由
一、依刑事訴訟法第三百五十條、第三百六十一條、第三百六十
    二條、第三百六十七條規定，不服地方法院之第一審判決而
    上訴者，須提出上訴書狀，並應敘明具體理由，為上訴必備
    之程式；其所提出之書狀未敘述上訴理由，或僅曾以言詞陳
    述上訴理由者，均應於上訴期間屆滿後二十日內補提理由書
    於第一審法院。第一審法院經形式審查，認逾期未補提上訴
    理由者，應定期間先命補正，逾期未補正者，為上訴不合法
    律上之程式，應以裁定駁回。倘已提出上訴理由，但所提非
    屬具體理由者，則由第二審法院以上訴不合法律上之程式，
    判決駁回。而所謂具體理由，必係依據卷內既有訴訟資料或
    提出新事證，指摘或表明第一審判決有何採證認事、用法或
    量刑等足以影響判決本旨之不當或違法，而構成應予撤銷之
    具體事由，始克當之（例如：依憑證據法則具體指出所採證
    據何以不具證據能力，或依憑卷證資料，明確指出所為證據
    證明力之判斷如何違背經驗、論理法則）；倘僅泛言原審判
    決認定事實錯誤、違背法令、量刑失之過重過輕微，而未依
    上揭意旨指出具體事由，或形式上雖已指出具體事由，然該
    事由縱使屬實，亦不足以認為原審判決有何不當或違法者（
    例如：對不具有調查必要性之證據，法院未依聲請調查亦未
    說明理由，或援用證據不當，但除去該證據仍應為同一事實
    之認定），皆難謂係具體理由，俾與第二審上訴制度旨在請
    求第二審法院撤銷、變更第一審不當或違法之判決，以實現
    個案救濟之立法目的相契合，並節制濫行上訴（最高法院九
    十七年度台上字第八九二號判決參照）。又觀諸刑事訴訟法
    第三百六十一條修正之立法說明三，謂「原審法院對上訴書
    狀有無記載理由，應為形式上之審查，認有欠缺，且未據上
    訴人自行補正者，應定期間先命補正，爰於第三項後段明定
    。至上訴理由是否具體，係第二審法院審查範圍，不在命補
    正之列」，故修正後該規定所指應由第一審法院先命補正之
    「上訴書狀未敘述理由」，係指上訴書狀僅聲明對原審判決
    不服，就不服理由未為任何敘述，自形式上觀察，可認係未
    提出上訴理由之情形而言，若上訴書狀對不服之理由已有所
    敘述，僅敘述不具體者，究有別於「未敘述理由」，自不生
    應依該規定命補正之問題。同此旨趣，刑事訴訟法第三百六
    十七條增列為不合法情形之「上訴書狀未敘述理由」者，亦
    應採相同解釋。又上訴書狀已敘述上訴理由，但所述不「具
    體」者，雖非「上訴書狀未敘述理由」一語涵攝之範圍，然
    既不符合「上訴書狀應敘述『具體』理由」之規定，仍屬上
    訴「不合法律上之程式」，且依上開立法說明，此類不合法
    ，不在得補正之列，法院自毋庸命補正；而由第二審法院逕
    認上訴不合法，以判決駁回（最高法院九十七年度台上字第
    八九二號、第三五九九號、第三八八九號判決參照）。
二、經查，本件原判決依上訴人即被告丙○○於警詢、檢察官偵
    訊、原審法院羈押訊問及審理時之供述、同案被告李明萬、
    吳克強、詹弘陽、戊○○、庚○○於警詢、檢察官偵訊及原
    審法院羈押訊問及審理時之供述、證人即被害人己○○、甲○○、辛○○於警詢時之證述、證人即被害人乙○○、丁○○於警詢及檢察官偵訊時之證述、扣案之鉗子、警示燈、劇
    毒農藥、手套、小型手電筒、切結書、空白商業本票、卷附
    之刑案現場照片、贓物照片、失竊清單、報案三聯單、住宅
    竊盜案位置圖、贓物認領保管單（乙○○、丁○○、甲○○
    ）、被告至汽車旅館入住退房及報案紀錄整理、遭竊財物統
    計表（乙○○、丁○○、甲○○）、勘驗刑案現場之勘驗筆
    錄及勘驗照片、基地臺測試照片、勘驗車號Ｖ八─一○七九
    號休旅車之勘驗筆錄及勘驗照片、搜索扣押筆錄、扣押物品
    目錄表、扣押物品清單為據，認定被告確有共同攜帶兇器、
    毀越門扇、牆垣竊盜之犯行，因而論處被告犯刑法第三百二
    十一條第一項第二、三款之攜帶兇器、毀越門扇、牆垣竊盜
    罪，並審酌被告丙○○為圖私利，多次利用夜間侵入他人工
    廠內竊取財物，依其犯罪之動機、目的、手段、犯罪所生之
    損害，及犯罪後之態度等一切情狀，就原判決附表一所示之
    竊盜罪五罪，分別量處如原判決附表一所示之刑，並定其應
    執行之刑為有期徒刑一年六月等情，均已詳敘其所憑證據、
    認定理由及量刑依據。從形式上觀察，原判決並無認定事實
    錯誤、量刑瑕疵或違背法令之情形。被告不服原判決，於九
    十八年九月十七日提起上訴，被告上訴意旨僅泛稱：伊始終
    辯稱係向李明萬購買物品，同案被告李明萬供稱：「吳克強
    不知道我去偷東西，他都在外面，我把東西搬出去都說這些
    東西是我的，我搬出來以後，通知丙○○直接將東西賣給他
    ，我不知道丙○○知不知道，但是他做這種生意應該知道的
    」等語，同案被告吳克強於偵訊時亦供稱：「李明萬跟我說
    叫我不要跟丙○○說這些東西是偷來的，我是因為二次偷都
    沒有分酬勞，所以心裡不甘願，才會說丙○○有一起去偷」
    等語，本案並無證據證明伊有與同案被告李明萬或李克強有
    竊盜之犯意聯絡、行為分擔，至於同案被告詹弘陽之供述係
    陳述其個人之經驗，無法據以認定伊有竊盜之行為云云，惟
    查，原審法院就被告所辯稱：伊僅係向同案被告李明萬購買
    物品，而搭載李明萬、吳克強前來宜蘭地區及搬運物品等語
    ，業已於原判決中說明其不採之理由，略謂：「雖據同案被
    告李明萬於偵查中證稱：『吳克強不知道我是去偷東西，他
    都在外面，我把東西搬出去都說這些東西是我的，我搬出來
    以後，通知丙○○直接將東西賣給他，我不知道丙○○知不
    知道，但是他做這種生意應該知道吧』（九十七年度偵字第
    三六一一號卷第三十七頁參見）。但以本件案發之時間均係
    夜間凌晨，被告丙○○載運物品之地點均係戶外路邊，如為
    正常交易買賣，為何不於白天日間光線充足，在店面、倉庫
    當場點收貨物後，將貨物搬運上車，卻趁夜間時分，無旁人
    在場之際，自路邊載運貨物，將之攜至汽車旅館內清點貨物
    。再佐以前往購買贓物之被告詹弘陽於原審法院審理中證稱
    ：『（之前做二手貨的時候，也有買贓物？）是的，人家來
    賣，所以也有買。』、『（是憑什麼跡象認為你買的贓物，
    而不是一般正常的二手貨？）交貨地點不對、價錢便宜、沒
    有出貨證明，所以我知道那是贓物。』（原審卷二第三十四
    頁參見），從證人詹弘陽前開證述，從事二手貨之買賣，關
    於購入商品是否為贓物，從交易之型態、價格中，均可予以
    辨識，被告丙○○本身既從事二手物品之買賣，當有相關之
    認識與認知，詎被告丙○○於夜間將李明萬、吳克強載送至
    相關工廠，事後再由李明萬通知前往，將堆放於路旁之貨品
    悉數載運返回汽車旅館，被告丙○○豈有不知李明萬、吳克
    強係於夜間進入他人工廠行竊之理，其猶擔任接送人員、載
    運貨物之工作，顯見被告丙○○與李明萬、吳克強事前即有
    竊盜犯意之聯絡，而於犯罪團體中，擔任駕車接應之工作。
    」（原判決第四頁、第五頁參見），另據同案被告吳克強於
    警詢時供稱：「九十七年九月十五日我們到宜蘭，由丙○○
    開車載我和『阿財』（即李明萬）到處去轉，是丙○○說鐵
    工廠應該有工具，決定晚上去搬。晚上是丙○○和『阿財』
    他們進去鐵工廠搬，我在外面接應，搬到車上。」等語（宜
    蘭縣政府警察局刑案偵查卷宗第二十五頁參見），其復於檢
    察官偵訊時亦供稱：「九十七年九月十五日丙○○、李明萬
    載我出去，到了一個工廠，他們二人就指著這工廠說這個工
    廠有效，丙○○將車停在工廠旁的空地，丙○○跟李明萬二
    人進去工廠裡面拿東西，他們把東西搬出來，我因為跟他們
    來的，我只好跟著搬，將東西搬到丙○○的車上，然後他們
    將車開回旅館把東西放下，他們想要去另一家有效的工廠，
    我覺得很不好就沒有跟著去。」、「他們是打開窗戶爬進去
    ，然後從另一個鐵捲門出來，把東西從鐵捲門搬出來，然後
    交給我，我們一起搬到車上。」等語（九十七年度偵字第三
    六一二號偵查卷第四十一頁、第四十二頁參見），顯見被告
    丙○○有共同竊盜之犯行明確，是被告丙○○上訴再辯稱伊
    係向李明萬購買物品，並無證據證明伊有與同案被告李明萬
    或李克強有竊盜之犯意聯絡、行為分擔等語，係重提原判決
    已審酌之事項，而就同一事實再為爭執，復未明確指出原判
    決所為證據證明力之判斷如何違背經驗、論理法則，且未依
    據卷內訴訟資料或提出新事證，指摘或表明第一審判決有何
    足以影響判決本旨之不當或違法，而構成應予撤銷之具體事
    由，依前揭說明，本件上訴不合上訴之法定要件，應予駁回
    ，並不經言詞辯論為之。
據上論斷，應依刑事訴訟法第三百六十七條前段、第三百七十二
條，判決如主文。
中    華    民    國    98    年    11    月    20    日
                  刑事第二庭審判長法  官  洪光燦
                                  法  官  林恆吉
                                  法  官  宋明蒼
以上正本證明與原本無異。
不得上訴。
                                  書記官  駱麗君
中    華    民    國    98    年    11    月    20    日


司法院資訊處製作；財團法人民間司法改革基金會備份。
